【裁判字號】    97,上易,1465
【裁判日期】    970916
【裁判案由】    詐欺
【裁判全文】
臺灣高等法院臺中分院刑事判決        97年度上易字第1465號
上  訴  人
即  被  告  甲○○
上列上訴人因詐欺案件，不服臺灣臺中地方法院97年度易字第
1267號，中華民國97年6月26日第一審判決（起訴案號：臺灣臺
中地方法院檢察署96年度偵字第26321、27276號，併辦案號：96
年度偵字第27540號），提起上訴，本院判決如下：
    主  文
上訴駁回。
    事實及理由
一、本案經本院審理結果，認第一審判決認事用法及量刑均無不
    當，應予維持，並引用第一審判決書記載之事實、證據及理
    由（如附件）。
二、查被告甲○○先於警詢中辯稱伊係受「阿水」之託順路幫忙
    拿取存摺、印章、提款卡，嗣於原審審理時改稱係受託專程
    前往，所辯前後不一，已有可疑。再者，如被告果係單純受
    託前往收取擔保物，豈能於僅取得存摺、印章時，仍依約交
    付款項，並當場另行自主決意使證人李仁居簽發票面金額低
    於借貸金額之本票以代之。復參以被告於96年2月至4月間幫
    忙提領金額並獲取利潤時，即已知悉「阿水」等人係以存簿
    、印章、提款卡為詐財工具之詐騙集團成員，仍於96年6、7
    月間受託前往拿取此等「擔保物」並交付款項，且有臨時變
    更「擔保物」之自主決定權，足見其所為非僅止於「幫忙」
    ；又詐騙所得之提領，為詐欺犯罪不可或缺之行為，被告於
    96 年2至4月間、9至10月間擔任款項提領工作並因而獲利，
    於本件收購帳戶行為復具有自主決定權，顯見其本即為詐欺
    集團成員。而共同實施犯罪行為之人，在合同意思範圍以內
    ，各自分擔犯罪行為之一部，相互利用他人之行為，以達其
    犯罪之目的者，即應對於全部所發生之結果，共同負責，被
    告既為詐欺集團成員，就該集團之詐欺取財犯行自具有犯意
    聯絡及行為分擔，當屬共同正犯，而應就犯罪行為結果共同
    負責。再詐欺取財罪本即為應各自獨立評價之犯罪類型，是
    於刑法第340條常業詐欺罪及同法第56條連續犯之規定刪除
    後，當回歸本來就應賦予複數法律效果之原貌，無再就數次
    詐欺取財行為論以集合犯之餘地。原審乃就被告所屬犯罪集
    團之二次詐欺取財犯行分論併罰，核無不合。被告上訴謂伊
    未曾加入該詐騙集團，僅係好意順道幫忙，無意觸法，且未
    因而獲利，應僅論以幫助犯並減輕其刑；又伊所擔任領款工
    作部分經割裂論以二罪，與主謀等人僅論以包括一罪相較，
    顯然輕重失衡云云，惟被告實為詐欺集團成員並負責收購帳
    戶，顯係基於為自己犯罪之意思參與犯罪之分工，為共同正
    犯，難僅繩以幫助犯之責；再詐欺犯罪既已回復應各自獨立
    評價之原貌，而被告提領犯罪所得部分非本件起訴事實所及
    ，則該部份論科是否輕重失衡，當非本院所得審究。綜上，
    被告上訴所指均非可取，其上訴為無理由，應予駁回。
三、據上論斷，應依刑事訴訟法第373條、第368條，判決如主文
    。
本案經檢察官乙○○到庭執行職務。
中    華    民    國    97    年    9    月    16     日
            刑事第一庭    審判長法  官  陳  紀  綱
                                法  官  張  智  雄
                                法  官  陳  欣  安
上列正本證明與原本無異。
不得上訴。
                                書記官  籃  營  昌
中    華    民    國    97    年    9    月    16     日
附錄：
刑法第339條第1項
意圖為自己或第三人不法之所有，以詐術使人將本人或第三人之
物交付者，處五年以下有期徒刑、拘役或科或併科一千元以下罰
金。


司法院資訊處製作；財團法人民間司法改革基金會備份。
